最高法院刑事判決                              八十八年度台上字第二五八六號
    上  訴  人  甲○○
右上訴人因違反槍砲彈藥刀械管制條例案件，不服台灣高等法院中華民國八十七年十
一月十一日第二審判決（八十七年度上訴字第三七四二號，起訴案號：台灣台北地方
法院檢察署八十七年度偵字第六九九七號），提起上訴，本院判決如左：
    主  文
原判決撤銷，發回台灣高等法院。
    理  由
本件原判決認定上訴人甲○○基於概括犯意，先於民國八十六年九月二十九日凌晨零
時許，在高雄市○○路監茶院茶坊，向許仲賢（另由軍法機關審理）借用美製點四五
制式手槍一把而未經許可無故持有之，復於同年十月十二日凌晨一時許，在同上址向
許仲賢借用另一把美製點四五制式手槍而未經許可無故持有之，其間於同年九月三十
日又另行起意，未經許可製造具有殺傷力之子彈六發，製造完成後，以上開兩把手槍
各試射二發，經憲兵查獲等情。因將第一審論處上訴人連續未經許可無故持有手槍與
未經許可製造彈藥罪刑部分之判決撤銷，改判仍論處同罪刑，並諭知應於刑之執行完
畢或赦免後令入勞動場所強制工作三年。固非毫無見地。
惟查八十六年十一月二十四日修正公布之槍砲彈藥刀械管制條例，固於其第十九條第
一項增定犯該條例第七條、第八條、第十一條、第十二條第一項至第三項、第十三條
第一項至第三項之罪，經判處有期徒刑者，應於刑之執行完畢或赦免後，令入勞動場
所強制工作，其期間三年。但在該條例修正前犯修正後該條項所列舉之罪者，於修正
後裁判，應否依該條項對之宣付強制工作三年﹖本院最近所持見解，依八十七年十二
月十八日司法院大法官會議釋字第四七一號解釋意旨，認應無刑法第二條第二項之適
用，亦即應有同法條第一項從新從輕原則之適用，除合於刑法第九十條第一項之情形
另當別論外，應不得依該條例上開條項宣付強制工作，而採否定說。本件原審既係於
該條例修正後判決，認定上訴人係於該條例修正前犯該條例第七條第四項、第十一條
第一項（修正後第十二條第一項）之罪，依上開說明，即不得依修正後該條例第十九
條第一項規定宣付強制工作。原審未及依上開第四七一號解釋意旨審認說明上訴人所
犯是否合於刑法第九十條第一項之情形，逕行適用該條例第十九條第一項規定宣付強
制工作三年，難謂無適用法則不當及判決不備理由之違法。上訴意旨指摘原判決不當
，非無理由，應認原判決有撤銷發回之原因。
據上論結，應依刑事訴訟法第三百九十七條、第四百零一條，判決如主文。
中      華      民      國    八十八    年      五      月     二十     日
                              最高法院刑事第九庭
                                  審判長法官  曾  有  田
                                        法官  陳  宗  鎮
                                        法官  劉  介  民
                                        法官  呂  潮  澤
                                        法官  謝  俊  雄
      右正本證明與原本無異
                                              書  記  官
中      華      民      國    八十八    年      五      月    二十五    日
